臺灣高等法院刑事判決
109年度交上易字第23號
上  訴  人  臺灣桃園地方檢察署檢察官
被      告  周新傑



上列上訴人因被告過失傷害案件，不服臺灣桃園地方法院108年
度審交易字第314號，中華民國108年8月30日第一審判決（起訴
案號：臺灣桃園地方檢察署108年度調偵字第608號），提起上訴
，本院判決如下：
    主  文
原判決撤銷。
周新傑犯業務過失傷害罪，處有期徒刑貳月，如易科罰金，以新
臺幣壹仟元折算壹日。
    事  實
周新傑受雇於新北市鶯歌區之某工廠，平日負責駕駛自用小客貨
車載運工廠磁磚，為從事業務之人。其於民國107 年5 月10日下
午駕駛車牌號碼000-0000號自用小客貨車，沿桃園市復興區台7 
線公路往大溪區方向行駛，欲返回位在鶯歌之工廠，於同日下午
2 時55分許，行經台7 線公路33.9公里處時，本應注意在未劃分
向線或分向限制線之道路，應靠右行駛，而該處為彎道，視距固
不佳，惟天候晴、日間自然光線、柏油路面乾燥、無缺陷、無障
礙物，並無不能注意之情事，竟疏未注意及此而偏左行駛，適由
徐國忠騎乘之車牌號碼000-000 號普通重型機車沿同路段自對向
駛至閃避不及，兩車因而發生碰撞，致徐國忠當場人車倒地而受
有左肩拉傷、左肘挫傷併擦傷、左前臂挫傷併擦傷及右骨盆挫傷
併擦傷之傷害。
    理  由
一、當事人對於本院作為得心證依據之被告以外之人於審判外陳
    述，經本院審理時逐項提示，均同意作為證據，本院審酌各
    項證據作成時之狀況，認為並無不可信或不適當之情事，依
    刑事訴訟法第159條之5第1項規定，均有證據能力。
二、前揭犯罪事實，業據被告周新傑於本院審理時坦承不諱（本
    院卷第65頁），核與告訴人徐國忠於警詢、偵訊時之指訴情
    節吻合（偵字卷第9、10、37頁反面、38頁），並有道路交
    通事故現場圖、道路交通事故調查報告表㈠、㈡、現場照片暨
    天成醫療社團法人天晟醫院診斷證明書在卷足憑（偵字卷第
    14至25、39頁），足認被告前開任意性自白核與事實相符，
    堪以採信。
三、按汽車除行駛於單行道或指定行駛於左側車道外，在未劃分
    向線或分向限制線之道路，應靠右行駛。道路交通安全規則
    第95條第1 項前段定有明文。查被告考領有汽車駕駛執照（
    偵字卷第26頁），顯見被告應知悉並注意確實遵守上揭法律
    規定。再者，依卷附之道路交通事故調查報告表㈠、㈡及現場
    照片所示（偵字卷第15至23頁），車禍當時為彎道，視距固
    不佳，惟天候晴、日間自然光線、柏油路面乾燥、無缺陷、
    無障礙物，客觀上並無不能注意之情事，然被告竟疏未注意
    未靠右行駛，因而與告訴人發生碰撞，而肇致本件車禍，足
    見被告對本件車禍之發生確有過失，應甚明確。復本件前經
    桃園市政府車輛行車事故鑑定會鑑定結果（偵字卷第47至48
    頁），亦與本院所認一致，有該會之鑑定意見書在卷可按（
    偵字卷第47、48頁）。又被告因本件過失，致告訴人受有上
    開所載傷害之結果，其間自具有相當之因果關係。從而，被
    告本件犯行，事證明確，堪以認定，應依法論科。
四、論罪：
  ㈠按行為後法律有變更者，適用行為時之法律；但行為後之法
    律有利於行為人者，適用最有利於行為人之法律，刑法第2
    條第1 項定有明文。查被告行為後，刑法第284 條條文業於
    108 年5 月29日經修正公布，並於同年5 月31日生效施行。
    修正前第284 條規定：「因過失傷害人者，處6 月以下有期
    徒刑、拘役或5 百元以下罰金；致重傷者，處1 年以下有期
    徒刑、拘役或5 百元以下罰金（第1 項）；從事業務之人，
    因業務上之過失傷害人者，處1 年以下有期徒刑、拘役或1 
    千元以下罰金；致重傷者，處3 年以下有期徒刑、拘役或2 
    千元以下罰金（第2 項）」（罰金並均依刑法施行法第1 條
    之1 第1 項、第2 項前段規定，貨幣單位變更為新臺幣且金
    額提高為30倍），修正後第284 條則規定：「因過失傷害人
    者，處1 年以下有期徒刑、拘役或10萬元以下罰金；致重傷
    者，處3 年以下有期徒刑、拘役或30萬元以下罰金」（罰金
    並均依刑法施行法第1 條之1 第1 項規定，貨幣單位變更為
    新臺幣）。新法刪除第284 條第2 項業務過失傷害罪、業務
    過失致重傷罪，即不再因行為人係從事業務之人而加重處罰
    ，同時提高過失傷害罪、過失致重傷罪之刑度。經比較新舊
    法後，修正後刑法第284 條之法定刑度已較修正前提高，並
    未較有利於被告，依刑法第2 條第1 項前段之規定，應適用
    被告行為時即修正前刑法第284 條第2 項前段之規定。
  ㈡刑法上所謂業務，係指個人基於其社會地位繼續反覆所執行
    之事務，包括主要業務及其附隨之準備工作與輔助事務在內
    。查被告就其於案發時，係在新北市鶯歌區之某工廠任職，
    平日負責駕駛自用小客貨車載運工廠磁磚為業，且事發時係
    載貨後欲返回工廠等情，於本院審理時供承在案（本院卷第
    65、66頁），為從事業務之人。是核被告所為，係犯修正前
    刑法第284 條第2 項前段之業務過失傷害罪。公訴意旨認被
    告係犯修正前刑法第284條第1項前段之過失傷害罪嫌，容有
    誤會，惟被告駕駛車輛過失傷害告訴人之事實既屬同一 ，
    復本院於審理中已告知被告可能涉犯前開法條（本院卷第65
    頁），業已保障被告之防禦權，爰依法變更起訴法條。
  ㈢被告於本件車禍事故發生後，在未被有偵查犯罪職權之機關
    或公務員知悉前，不逃避接受裁判，於警方前往現場處理時
    ，當場承認為肇事人，因而自首接受裁判，有桃園市政府警
    察局大溪分局道路交通事故肇事人自首情形紀錄表附卷足證
    （偵字卷第30頁），符合自首之規定，爰依刑法第62條前段
    規定減輕其刑。
五、原判決撤銷改判之理由：
  ㈠原審認被告罪證明確，予以論罪科刑，固非無見。惟查：被
    告係以駕駛本案自用小客貨車運送磁磚為其業務，應成立業
    務過失傷害罪責，業據本院詳述如前，原判決疏未審酌及此
    ，而論以過失傷害罪，其認定事實、適用法律，俱有違誤。
    檢察官提起上訴，指摘原審量刑過輕云云，固無理由（詳下
    述量刑部分），然原判決既有前開可議之處，自屬無可維持
    ，應由本院予以撤銷改判。
  ㈡審酌被告以駕駛自用小客貨車載運磁磚為業，其駕車行駛於
    道路上，疏未注意上開情事，肇致本件交通事故，並致告訴
    人因而受有上揭傷害，所為實有不該，兼衡被告迄今未與告
    訴人達成和解，復未獲取告訴人之原諒，惟念被告犯後自始
    坦認犯行，並參以被告自陳教育程度為高中肄業、離婚、從
    事送貨職務等教育程度、家庭經濟狀況（本院卷第65頁），
    暨本件過失程度等一切情狀，量處如主文第2項所示之刑，
    並諭知易科罰金之折算標準。
據上論斷，應依刑事訴訟法第369 條第1 項前段、第364 條、第
299 條第1 項前段、第300 條，修正前刑法第284 條第2 項前段
，刑法第2 條第1 項前段、第62條前段、第41條第1 項前段，刑
法施行法第1 條之1 第1 項、第2 項前段，判決如主文。
本案經檢察官翁珮嫻到庭執行職務。 
中　　華　　民　　國　　109 　年　　4 　　月　　15　　日
                  刑事第二十五庭審判長法　官  宋松璟
                                      法　官  黃翰義
                                      法　官  陳彥年
以上正本證明與原本無異。
不得上訴。
                                      書記官  彭秀玉
中　　華　　民　　國　　109 　年　　4 　　月　　15　　日
附錄：本案論罪科刑法條全文
修正前中華民國刑法第284條
（過失傷害罪）
因過失傷害人者，處 6 月以下有期徒刑、拘役或 5 百元以下罰
金，致重傷者，處 1 年以下有期徒刑、拘役或 5 百元以下罰金
。
從事業務之人，因業務上之過失傷害人者，處 1 年以下有期徒
刑、拘役或 1 千元以下罰金，致重傷者，處 3 年以下有期徒刑
、拘役或 2 千元以下罰金。